臺灣高等法院臺南分院刑事判決　　　　　九十一年度上易字第三六號　　　　 潛
　　　上　訴　人
　　　即　被　告　乙　○　○
右列上訴人因侵占案件，不服臺灣嘉義地方法院九十年度易字第八二五號中華民國九
十年十一月十二日第一審判決（起訴案號：臺灣嘉義地方法院檢察署九十年度偵字第
四一六四），提起上訴，本院判決如左：
      主      文
上訴駁回。
      事      實
一、乙○○於民國（下同）八十九年九月十七日十四時四十二分許，至嘉義市○○路
    七一七號甲○○經營之「一流機車店」，承租車牌號碼ＷＦＵ─五一一號輕型機
    車，約定租期一日，租金新台幣（下同）三百四十元。惟租得該輛輕型機車於九
    十年九月十八日十四時四十二分租期屆滿後，竟意圖為自己不法之所有，在嘉義
    市境內某地，易持有為己有而將之侵占入己，且行蹤不定，致甲○○無從催討。
    嗣於九十年四月六日，為甲○○在嘉義市○○街一六六巷內發現上開機車，逕行
    取回。
二、案經甲○○訴由臺灣嘉義地方法院檢察署檢察官偵查起訴。
      理      由
一、訊據上訴人即被告乙○○矢口否認有侵占犯行，辯稱：伊不是故意要侵占機車云
    云。
二、前揭被告如何侵占機車之事實，業據告訴人甲○○指訴：被告自八十九年九月十
    七日在嘉義市○○路七一七號經營之一流機車店，租得車牌號碼ＷＦＵ─五一一
    號號輕型機車，期限至八十九年九月十八日，惟逾期未歸還等語綦詳，被告亦不
    否認於八十九年九月十七日日十四時四十二分許，向甲○○經營之「一流機車店
    」，租得輕型機車一部等事，並有機車租賃契約書附卷可按，且告訴人先後於八
    十九年十月五日及同年十一月二日以存證信函寄至被告於機車租賃契約書上載之
    住址，向被告催討上開機車及給付租金，有存證信函二份在卷可稽，被告均置之
    不理，而於租得機車後，長達七月均未與告訴人聯絡，亦未支付租金，被告顯有
    易持有為己有而將之侵占入己之侵占犯行甚明。被告辯稱：非故意等語，不足採
    信。本件罪證明確，被告犯行堪以認定。
三、核被告所為，係犯刑法第三百三十五條第一項之侵占罪。被告行為後，關於易科
    罰金之規定，刑法第四十一條原規定：「犯最重本刑為三年以下有期徒刑以下之
    刑之罪，而受六月以下有期徒刑或拘役之宣告，因身體、教育、職業或家庭之關
    係，執行顯有困難者，得以一元以上三元以下折算一日，易科罰金。」，於九十
    年一月十日經總統公布施行，同年月十二日生效，修正為（第一項）：「犯最重
    本刑為五年以下有期徒刑以下之刑之罪，而受六個月以下有期徒刑或拘役之宣告
    ，因身體、教育、職業、家庭之關係或其他正當事由，執行顯有困難者，得以一
    元以上三元以下折算一日，易科罰金。但確因不執行所宣告之刑，難收矯正之效
    ，或難以維持法秩序者，不在此限。」，（第二項）「併合處罰之數罪，均有前
    項情形，其應執行之刑逾六月者，亦同。」，被告犯罪行為後法律既有變更，茲
    依刑法第二條第一項比較新舊法規定結果，以新法較有利於被告，自應適用新法
    規定。原審審酌被告犯罪之動機手段，犯罪時所受之刺激及其品性、生活狀況、
    該機車之價值，且迄未與告訴人達成和解，及犯罪後態度等一切情狀，適用刑法
    第二條第一項前段、第三百三十五條第一項、第四十一條第一項前段、罰金罰鍰
    提高標準條例第一條前段、第二條，量處有期徒刑二月，併諭知如易科罰金以三
    百元折算一日之標準。本院經核原判決認事用法，均無不合，量刑亦屬妥適。被
    告上訴意旨，否認犯罪，並指摘原判決不當，為無理由，應予駁回。
四、據上論斷，應依刑事訴訟法第三百六十八條，判決如主文。
本案經檢察官林炎昇到庭執行職務。
中  華  民  國      九十一      年        一        月      三  十      日
                                臺灣高等法院臺南分院刑事第一庭
                                    審判長法官  茆    臺    雲
                                          法官  李    文    福
                                          法官  蔡    長    林
右正本證明與原本無異。
不得上訴。
                                    法院書記官  李    培    薇
中  華  民  國      九十一      年        一        月      三十一      日
附錄本案論罪科刑法條全文：
刑法第三百三十五條：
意圖為自己或第三人不法之所有，而侵占自己持有他人之物者，處五年以下有期徒刑
、拘役或科或併科一千元以下罰金。
前項之未遂犯罰之。
